【裁判字號】    90,交上易,55
【裁判日期】    891130
【裁判案由】    過失傷害
【裁判全文】
臺灣高等法院刑事判決                            九十年度交上易字第五十五號
    上  訴  人  臺灣板橋地方法院檢察署檢察官
    被      告  乙○○
右上訴人因被告過失傷害案件，不服臺灣板橋地方法院八十九年度交易字第五二三號
，中華民國八十九年十一月三十日第一審判決（起訴案號：臺灣板橋地方法院檢察署
八十九年度偵字第一六三三一號），提起上訴，本院判決如左：
    主  文
原判決撤銷。
乙○○從事業務之人，因業務上之過失傷害人，處有期徒刑貳月，如易科罰金以佰
元折算壹日。
    事  實
一、乙○○為營業小客車（即計程車）司機，平日以駕駛車號Ｇ三－八三一號營業用
    小客車載運乘客為業，為從事駕駛業務之人。民國八十九年七月四日中午十二時
    四十分許，乙○○駕駛上開車號計程車，停放在臺北縣土城市○○路○段三五四
    巷口路邊停車格內，欲開啟車門下車，其原應注意汽車停車向外開啟車門時，應
    注意行人、車輛、並讓其先行，且依當時係晴天、日間自然光線、市區○路○路
    面乾燥、無缺陷、無障礙物、視距良好之情況，並無不能注意之情事，竟疏未注
    意有無車輛，即貿然開啟車門。適有甲○○騎乘車號ＤＨＧ─六二六號輕型機車
    ，沿金城路二段行駛，行經計程車旁，見狀閃避不及，機車之右把手與計程車左
    前車門邊緣發生擦撞，甲○○右腳亦遭計程車左前車門下方門角插入，隨即人車
    倒地，甲○○因而受有頭部挫傷及血腫疑腦震盪、右腳深部裂傷及多處擦傷等傷
    害，昏迷不醒。乙○○見狀立即將甲○○送醫救治。而乙○○肇事後，於員警未
    發覺其犯罪前，即向前往醫院處理事故之員警自首其犯行。
二、案經乙○○自首及甲○○訴由臺北縣警察局土城分局報請臺灣板橋地方法院檢察
    署檢察官偵查起訴。
    理  由
一、訊據被告乙○○固坦承於右揭時間，將所駕駛之計程車停放於上開停車格內，惟
    否認計程車之車門曾與告訴人甲○○之機車發生擦撞，辯稱：伊當時將計程車停
    放在停車格內休息，並未開啟車門，是見到告訴人流血始下車，將告訴人送醫，
    不知告訴人為何摔倒云云。惟查：
（一）本件交通事故之發生，確係肇因於被告突然開啟車門，致騎乘機車行經該處之
      告訴人，閃避不及，機車之右把手與計程車左前車門邊緣發生擦撞，告訴人右
      腳亦遭計程車左前車門下方門角插入，因之摔倒等事實，迭據告訴人於警訊及
      偵審中指訴綦詳。而告訴人因之受有頭部挫傷及血腫疑腦震盪、右腳深部裂傷
      及多處擦傷等傷害，亦據醫師驗明，填具診斷證明書一紙及右腳受傷之照片四
      張附卷可稽。觀諸告訴人右腳受傷之情形，若非有異物插入，實不可能造成深
      度裂傷，告訴人指其腳是遭計程車左前車門下方門角插入受傷一節，應非無據
      。
（二）告訴人於事發之際所騎乘之機車，右前斜板上留有黃色油漆痕跡等情，有機車
      照片在卷足憑。又告訴人當時所戴之黑色手套，經檢察官及原審法官勘驗結果
      ，該付手套之左手套部分完好無損，右手套之無名指背面部分有破損，並留有
      小量黃色殘留物，復有檢察官之履勘筆錄、原審法官之勘驗筆錄各一紙、手套
      照片二張附卷，暨手套一付扣案可證。由此亦可得見，告訴人指當時係被告突
      然開啟車門，致機車右把手擦撞及計程車左前車門邊緣等情，洵非虛構之詞。
      被告空言否認開啟車門云云，純為事後卸責之詞，無足採信。
（三）按汽車停車，向外開啟車門時，應注意行人、車輛，並讓其先行，道路交通安
      全規則第一百十二條第十五款定有明文。被告駕駛汽車而停車，自應注意前揭
      規定，且依卷附道路交通事故調查表所示，當時係晴天、日間自然光線、市區
      ○路○路面乾燥、無缺陷、無障礙物、視距良好，並無不能注意之情形，竟疏
      未注意開啟車門時，有告訴人所騎乘之機車行經該處，應禮讓告訴人先行，終
      導致告訴人受傷之結果，被告就本件事故之發生具有過失至為顯然，且其過失
      行為與告訴人受傷之間具有相當因果關係。
    綜上所述，本件事證已臻明確，被告犯行堪以認定，應依法予以論科。
二、查被告係計程車司機，業經被告自白在案，為從事駕駛業務之人。其因業務上之
    過失肇事致告訴人受傷，核被告所為，係犯刑法第二百八十四條第二項前段之業
    務過失傷害罪。被告於肇事後，其犯罪未被發現前，即向前往告訴人就醫之醫院
    處理之警員承認為肇事人一節，有臺北縣警察局土城分局八十九年十一月四日北
    警土刑字第二一三一九號函附調查表在卷足徵，合於自首要件，應依刑法第六十
    二條前段規定，減輕其刑。原審據以論科，原非無見，惟被告本件應負過失情節
    非輕，造成告訴人受傷後生活不便甚鉅，竟一再諉卸責任，且於原審審理時，當
    庭表示不願與告訴人談和解，犯罪後之態度可議，是公訴人循告訴人之請求，上
    訴意旨指摘原判決僅量處被告拘役刑，顯屬過輕等情，為有理由，應由本院予以
    撤銷改判。爰審酌被告並無前科紀錄，品行尚屬良好，有其全國前案紀錄表一份
    存卷可按，惟其因開啟車門不慎，造成告訴人受傷，事後又未見悔意，犯罪後之
    態度不佳等一切情狀，量處如主文所示之刑，並諭知易科罰金之折算標準。
據上論斷，應依刑事訴訟法第三百六十九條第一項前段、第三百六十四條、第二百九
十九條第一項前段，刑法第二百八十四條第二項前段、第六十二條前段、第四十一條
第一項，罰金罰鍰提高標準條例第一條前段、第二條，判決如主文。
本案經檢察官謝英民到庭執行職務。
中    華    民    國     九十     年      三        月         八       日
                              臺灣高等法院刑事第五庭
                                  審判長法  官  曾  德  水
                                        法  官  趙  功  恆
                                        法  官  林  立  華
右正本證明與原本無異。
不得上訴。
                                        書記官  廖  月  女
中    華    民    國 九十     年      三        月         八       日
附錄本判決論罪科刑法條：
刑法第二百八十四條第二項前段：
從事業務之人，因業務上之過失傷害人者，處一年以下有期徒刑、拘役或一千元以下
罰金。（罰金額度已提高為十倍）


司法院資訊處製作；財團法人民間司法改革基金會備份。
